臺灣高等法院刑事判決　　　　　　　　　　　　　　九十年度上訴字第三五九九號
　　上　訴　人　臺灣臺北地方法院檢察署檢察官
　　被　　　告　丙○○
　　選任辯護人　林慶苗律師
　　　　　　　　楊芳婉律師
　　被　　　告　甲○○
　　　　　　　　乙○○
　　共　　　同
　　選任辯護人　梁穗昌律師
　　　　　　　　楊芳婉律師
　　被　　　告　丁○○
　　選任辯護人　林慶苗律師
　　　　　　　　楊芳婉律師
右上訴人因被告貪污治罪條例案件，不服臺灣臺北地方法院八十七年度訴字第一七二
三號，中華民國九十年九月二十八日第一審判決（起訴案號：臺灣臺北地方法院檢察
署八十六年度偵字第二四三四七號），提起上訴，本院判決如左：
    主  文
上訴駁回。
    理  由
一、公訴意旨略以：如起訴書所載（詳如附件）。
二、按被告未經審判證明有罪確定前，推定其為無罪；犯罪事實應依證據認定之，無
    證據不得推定其犯罪事實；又不能證明被告犯罪，應諭知無罪之判決，刑事訴訟
    法第一百五十四條、第三百零一條第一項分別定有明文。事實之認定，應憑證據
    ，如未能發現相當證據，或證據不足以證明，自不能以推測或擬制之方法，為裁
    判基礎；又所謂證據，係指足以證明被告確有犯罪行為之積極證據而言，該項證
    據須適於為被告犯罪之證明者，始得採為斷罪之資料。再認定不利於被告之事實
    ，須依積極證據，苟積極證據不足為不利於被告事實之認定時，即應為有利於被
    告之認定，更不必有何有利之證據（最高法院三十年度上字第八一六號、四十年
    度台上字第八六號及六十九年度台上字第四九一三號判例亦同此意旨）。
三、公訴意旨認被告丙○○四人涉犯貪污治罪條例第四條第一項第三款之罪名，無非
    係依據：（一）交通部八十五年一月十日民航政八五字第００三七０號函證明被
    告等四人為實際負責本案預算編定之人員。（二）八十三年度鋼筋等主要建材已
    開放進口，價格已大幅下跌，被告等人不察市場起伏，未重新訪價，仍沿用八十
    一年十一月間所編定之各項單價，製作工程預算。（三）被告等人於偵查中坦承
    其等或未作市場訪價工作或敷衍了事，而未依法審核本件工程預算。（四）審計
    部八十五年六月二十九日台審部伍字第八五０八六一六號函及其附件證實本案工
    程確實有浮編及不實之情形。（五）民航局中正機場第二期航廈結構工程開標紀
    錄表足以證明投標廠報價遠低於被告等人所編之預算底價。（六）證人即審計部
    審計室稽查兼科長蕭治中證述本案預算編訂確有不實浮報之情形。（七）中華工
    程公司董事長陳朝威證稱中華工程公司並非低價搶標等情。（八）被告乙○○於
    調查局中所稱：「編定較高之工程預算，自然決標價亦會提高，相對設計監造費
    亦隨之增高」等語，資為論據。惟訊據被告丙○○、甲○○、乙○○、丁○○均
    堅詞否認有何貪污犯行，被告丙○○辯稱：伊為擴工處處長，並不負責訪價工作
    ，且亦非真正核定底價之人，伊是清白的等語；被告甲○○辯稱：伊係擴工處總
    工程師，亦無須負責訪價，且與中華顧問工程司之人毫無接觸，本件工程完工後
    亦未受民航局敘獎，可見其無共同犯罪行為，且事後證明本件預算並無浮編情事
    ，尤與伊無關等語；被告乙○○辯稱：伊等辦理本件工程皆係依照程序為之，如
    有問題，上級應會退回重辦，但並未被退回，且事後證明本件預算殊無浮編情形
    ，伊等實在冤枉等語；被告丁○○則辯稱：伊確實有從事訪價作業，所訪得之價
    格與八十一年間之價錢並無太大變化，一切均依程序辦理，並無浮編情事等語。
四、經查：
（一）公訴人雖認被告等人依交通部八十五年一月十日民航政八五字第００三七０號
      函意旨所示，應為實際負責本案預算編定之人員，惟未實際作市場訪價工作，
      而未依法審核本件工程預算云云。惟查：
    (一)民航局擴工處為臨時性機構，設有處長、副處長、總工程師為管理階層，下轄
      土木、建築、機電、工管、行政五組，分組辦事，各組皆設有組長及承辦工程
      師，其中建築組負責房屋建築等工程需求規劃、委託設計、設計圖、工程預算
      、工程技術文件之審核、工程發包、訂約、督工、計價、材料檢驗、竣工結算
      、驗收、移交等業務；總工程師綜理全處工程規劃設計技術業務；處長則為綜
      理全處業務等情，有擴建工程處業務職掌表一紙在卷可憑（見原審卷一第二九
      六頁、第二九七頁）。本案作業流程之設計圖說、施工說明書及工程預算書等
      文件，係由中華顧問工程司負責編製，再送請擴工處建築組承辦人員即被告丁○○審查，再呈請組長乙○○、總工程師邱暢順、處長丙○○逐層審核，而依
      上開職掌表所示，其作業程序係逐層呈核，並非採合議制，或共同審查方式，
      是被告即建築組正工程師丁○○、建築組組長乙○○固負有編定預算之職責，
      其餘被告即總工程師邱暢順、處長丙○○職掌分別為綜理全處工程規劃設計技
      術業務或全處業務，屬管理階層，是否均應為編定預算而親自作市場訪價，已
      非無疑。
    (二)又按審計法施行細則第五十五條固規定：「各機關辦理招標、比價、議價案件
      ，其預估底價之項目與數量，應依照圖說或規範逐項編列，各項目單價，應依
      據最新市場行情核計，彙總後加計稅捐與政府規定應列之費用及合理之利潤覈
      實估列」，然該條就「最新市場行情」應如何探悉並未規定其方式，即「訪價
      」並非惟一之方式，參考報章雜誌刊登之建材市場行情或參考相類案件資料，
      或直接向專業設計人員（如建築師）或廠商詢價均無不可。查中華顧問工程司
      將第二次預算書送交民航局擴工處，承辦人即被告丁○○確曾進行細部審核，
      並製作有關屋頂空間桁架重大項目之訪價資料與單價分析表，有民航局呈交通
      部八十三年五月二十六日場（八三）字第０六０六三號函及相關資料在卷可稽
      （見偵查卷第一六七頁至一七八頁）。又工程訪價係採秘密方式進行，本不拘
      任何形式，又無規定須作成書面記錄附卷，是縱卷內無其他項目訪價紀錄，亦
      不能謂被告丁○○等人未行訪價，況被告丁○○確有對本工程最重要且爭議最
      大之屋頂空間桁架進行訪價，是公訴人指被告丁○○等人未進行訪價云云，要
      屬誤會。
    (三)再查，被告丙○○雖於另案偵查時證稱：「（問：民航局有無審前揭預算？）
      因相信中華顧問工程司說法，且忙於空間桁架，加上交通部指示在一個月內把
      結構工程發包，所以中華顧問工程司第二次提出預算就沒有逐項審核」等語（
      見臺灣桃園地方法院檢察署八十四年度他字第二四０號卷第一九五頁）。惟如
      前述，被告丙○○身為擴工處處長，因中華顧問工程司所擬之預算說明書業經
      承辦人即被告丁○○審查，並經各層主管審核，基於分層負責原則，被告丙○○至多僅須就如屋頂桁架結構重大項目審核，自不可能再就細部項目逐項審核
      ，是其前揭所言顯係就其個人分層負責部分所證，尚無法據為不利於被告等人
      之認定。
    (四)按行政院暨所屬各機關營繕工程招標注意事項第二十一條第一項第（四）（五
      ）款規定各機關辦理營繕工程作業，因缺乏專業人員或人力不足時得將設計、
      規劃、圖說及預算之評審，以及預估底價及招標文件之擬定及評審，委託其他
      機關、專業廠商代辦或協助辦理。民航局因無此方面專業人才且限於人力不足
      始與中華顧問工程司簽訂本案工程之委託設計監造契約，中華顧問工程司乃工
      程之專業機構，所作出之預算計劃書自有一定之公信力；況所謂蓄意「浮編」
      ，應指明知真實價格偏低而「故意」以高價編列，始足當之，被告丁○○曾就
      本案工程進行細部審核，業如前述，縱被告等人因信賴中華顧問工程司所作之
      專業評估，而或出於疏忽，或出於怠隋，致未詳實審核，然除有積極證據證明
      被告等人有故意浮報價格圖利他人外，亦不能僅因被告等人之行政上疏失即遽
      認成立浮報價額罪。
    (五)再依民航局與中華顧問工程司簽訂本案工程之委託設計監造契約，約明中華顧
      問工程司應提出規劃報告書、設計、編擬施工說明書，擬定初步工程概算、編
      製工程預算書等：：：，代為請領建造執照，協助民航局辦理招標及訂立發包
      契約、監督包商、協助驗收等事務，即有關工程預算之編製亦在委辦事項範圍
      。從而，本件工程預算書應由中華顧問工程司負責編製，再送請民航局審核，
      非僅止於參考而已。是公訴人指中華顧問工程司所提之工程預算書僅係供業主
      民航局之「參考資料」云云，尚有誤會。
（二）又公訴人認八十三年建材已開放進口，價格大幅滑落，被告等人卻未重新訪價
      ，而以八十一年十一月間之價格來編定預算，顯有低價高報浮編之事實云云。
      惟查：
    (一)中華顧問工程司於八十三年五月提送工程預算書之前，亦曾於八十三年一月六
      日提送本件工程預算書予民航局，並表明係依據該局八十二年十二月三十日召
      開會議之結論，此有中華顧問工程司中工八三建字第００四二號函附本院另案
      卷可稽（見本院八十六年度上訴字第六００二號卷一第二０一頁），即中華顧
      問工程司就本件結構工程計共提呈三次之工程預算書（即八十一年十一月、八
      十三年一月六日及八十三年五月）。中華顧問工程司於八十三年一月提呈之工
      程預算書上，所列之數量、單價等項目，核與八十一年十一月版本之工程預算
      書不同，此有另案被告許平平於本院另案審理時所提出之「中正二期航廈八十
      三年五月及一月與八十一年十一月下部結構工程單價調整之工作項目明細及說
      明」足證，二者相較，有六十項之工程單價調降變動；八十三年五月之預算與
      八十一年十一月之預算，亦有總工程費用百分之六十之工程項目單價有變動並
      已調降等情（見同上卷第四０七頁至第四一六頁），是尚難認被告等人編列之
      單價均與八十一年間者相同。
    (二)中華顧問工程司於八十三年五月工程預算書編列之總額（鋁合金材質之屋頂桁
      架工程預算為五十億四千九百餘萬元，鋼製材質之工程預算為四十七億四千九
      百餘萬元）之所以與八十一年十一月編列之預算金額相近，係因八十一年十一
      月與八十三年五月間之「營造工程物價指數」變動甚微所致等情，此亦有行政
      院主計處之統計月報「台灣地區營造工程物價指數」比較表為證（見同上卷第
      四一七頁）。經核該比較表，除水泥下跌百分之九點九二外，餘如型鋼、鋼板
      、螺絲、帽及釘、木材及其製品、建築工程材料類、建築工程勞務類等均有上
      漲，約百分之零點四八至百分之二十八點二四不等之漲幅，平均總指數則上漲
      百分之四點四四。是公訴人遽以八十三年時鋼筋、鋼材、混凝土等主要建材已
      開放進口，價格大幅滑落，為眾所週知，被告等人逕以八十一年之單價計列，
      顯有違背應再行訪價之義務云云，尚屬無據。
    (三)又證人即臺北市政府工務局第一科股長陳玉光就臺北市政府工務局新建工程處
      所編定之市場價格標準單價表，於本院另案八十七年二月十六日調查時證述：
      「我們（按即新工處）經自己市場調查，並經議會審議：：：八十三年編的（
      市場價格標準單價表）是八十一年即開始著手」（見同上卷第二五七頁），核
      其意係指臺北市政府八十三年度公布之市場價格標準單價，係自八十一年即開
      始著手調查之市場價格，而八十五年度公布之市場價格標準單價，即係自八十
      三年開始著手調查，自足以反映八十三年間之物價。是比對臺北市政府工務局
      新建工程處八十五年度（實際為八十三年之市場價格）與八十三年度（實際八
      十一年度之市場價格）兩年度之市場價格標準單價表結果，該兩年度僅水泥之
      價格下跌，但紅磚上漲，其餘項目單價並無變動等情，有比較表一紙附另案卷
      可憑（見同上卷第第四二一頁）。核與證人陳玉光於本院另案調查時經訊以：
      「混凝14kg/cm2、280kg/ cm 2有無變動價格？」時，其證稱：「詳細我不記
      得，但最多不超過百分之三」，「針對大工、小工乙種清水模板、鋼筋加工有
      無變動？」則證稱：「沒有」，並解釋前述百分之三之價格變動，並「不是」
      大幅滑落等語相合（見同上卷第二五七頁反面）。足認公訴人認定八十三年建
      材已開放進口，價格大幅滑落等節，並非事實。
（三）公訴人另以依審計部八十五年六月二十九日台審部伍字第八五０八六一六號函
      及其附件證實本案工程被告等人浮編預估底價四十九億六千三百十四萬二千六
      百六十七元，較審計部人員核定之底價三十億四千九百八十二萬元，足足高出
      十九億一千三百八十一萬六千六百七十二元。又由開標結果得知本件工程事後
      由中華工程股份有限公司（以下簡稱：中華工程公司）以二十七億二千萬元得
      標，而同時參與投標之互助營造公司、東怡營造公司及榮民工程處，最高報價
      僅為三十二億三千萬，此有交通部中正機場第二期航站大廈結構工程開標紀錄
      表附卷可稽，姑不論得標價遠低於原預估底價達二十餘億，即使最高報價亦有
      十餘億元之差距。再證人即審計部審計室稽查兼科長蕭治中亦證稱本案預算編
      訂確有不實浮報情形云云。惟查：
    (一)按審計部核減被告等人編訂之預估底價額，依據該部八十五年六月二十九日台
      審部伍字第五八０六六一六號函說明所示，係參考陽明七堵辦公大樓、交通部
      運輸研究大樓新建合約中，有關水泥、鋼筋、鋼材之價格（見偵查卷第三五一
      頁以下）。惟審計部於前開函文所引用前述工程之單價資料，均係「已發包工
      程之合約單價」（即承包廠商之得標價），所謂「已發包工程之合約單價」，
      係指經過各投標廠商，相互競標後，所得之「最低價」而言；與被告等人所編
      列之預算，僅係初步之常態、合理之市場價格，且尚未經業主基於決策考量降
      低總價，尤未經投標廠商刻意競爭之價格者迥異；是尚難將二者置於同一之基
      準上相類比。參以其中交通部運輸研究大樓係委託劉培森建築師事務所提出工
      程預算書，其中就二千八百公斤及四千二百公斤鋼筋部分，該事務所提出之單
      價分析表分別為每噸九千八百元及一萬零五百元（見原審卷一第一四九頁），
      均較被告等人所預估之單價九千六百元及一萬零一百元（見八十四年度他字第
      二四０號卷第一五八頁反面）還高，而審計部參考者則為已發包工程之合約單
      價（即得標後調整之價格）即八千七百九十四元及九千四百二十三元（見偵查
      卷第三六四頁），顯係以不同之標準作為比較。再證人即「交通部所屬機關委
      託顧問機構服務違約處理要點」之主辦人龐家驊於本院另案調查時證稱：「審
      計部參考之價格，是經過攤算之價格，所以比較低」等語（見本院八十六年度
      上訴字第六００二號卷一第二六一頁）。是公訴人以審計部參酌不同標準後核
      減被告等人編列之預算價格，即認定本件工程預算書顯逾合理價格，並進而認
      被告等人顯有浮報預算之故意，尚有未洽。
    (二)再查審計部八十五年六月二十九日台審部伍字第八五０六六一六號函附件第一
      項之核減依據，記載：Ａ36鋼材其單價分析每噸一萬三千三百元，另加百分之
      十之損耗，合計鋼材費用一萬四千六百三十元，依據中華徵信所八十三年七月
      份市場行情鋼板噸一萬零五百元至一萬二千五百元等語（見偵查卷第三五二頁
      ），可見被告等人原編鋼材預算一萬三千三百元與前述行情報導一萬二千五百
      元差距不大。況本案工程為挑高大跨徑之機場航廈大樓，其使用鋼材之規範及
      品質需求自應優於一般工程，則其價格比一般工程採用者較高，亦屬合理。
    (三)另由證人龐家驊於本院前開案件調查時，亦證述承包商以顧問工程機構編列預
      算總價之「五、六成得標算合理」等語（見本院八十六年度上訴字第六００二
      號卷一第二六０頁反面）觀之，本工程被告等人編列預算總額為四十九億六千
      三百十四萬二千六百六十七元，承包商即中華工程公司以二十七億二千萬元得
      標，為被告等人所編預算總額之五．五成，仍屬合理之範圍。是難僅以得標價
      為二十七億二千萬元，即謂本件工程有浮編預算之事實。
    (四)本件工程投標廠商之東怡營造股份有限公司（下稱東怡公司），其投標之價格
      雖為三十二億三千萬元，惟標單中單價分析表之總價則為五十二億二千六百萬
      元（見同上卷第九十五頁），足見該投標廠商之標單分析價格比本件預算編列
      價格還高。證人即東怡公司就本工程投標事宜之專案負責人楊仲生於本院另案
      調查時證述：東怡公司於八十三年間參與本件工程投標時，所附單價分析表上
      所列之材料單價，係東怡公司經「市場訪價」而來，為了競標有將價錢拉得比
      較低等語（見同上卷第二五八頁及其反面）。衡以東怡公司自市場訪價而得之
      材料價格，與被告等人之估算價格相近，甚且較被告所估算之價格高出近三億
      元。公訴人遽爾認定中華顧問工程司所編列之本件預算為故意浮編云云，尚非
      可採。
    (五)再證人蕭治中於偵查中僅證稱：「（問：審核依據是為何？）我們是參考陽明
      七堵辦公大樓及交通部運研所大樓工程，七月份市場水泥、鋼筋行情的材料資
      料」等語（見偵查卷第一六一頁反面），並未就本件被告等人編定預算是否有
      不實浮報之情形加以認定，公訴人以其證言資為認定被告等人浮編預算之論據
      ，亦有誤會。
（四）再公訴人雖以得標廠商中華工程公司董事長陳朝威證稱：其投標價尚屬合理，
      仍有利潤可圖，並非低價搶標等語，認定被告等人編列之預算數額過高一節。
      惟查：
    (一)中華工程公司以二十七億二千萬元標得本件工程，固與被告等人所估列之預算
      四十九億六千三百十四萬二千六百六十七元，相差二十餘億元；然被告等人所
      編列之本件工程之預算係參考中華顧問工程司所編列之預算書，業如前述，至
      與得標價間之差異在於：(1)中華顧問工程司列百分之十三之「工程管理費」，
      中華工程公司僅列百分之二，價差即有五億元。(2)中華顧問工程司列「工資」
      為大工每日一千九百元、小工每日一千五百元，中華工程公司之工資一律為九
      百元，此部分差價為四億四千萬元（臺北市政府工務局新建工程處所編列大工
      每日一千八百元、小工每日一千六百元）。(3)「鋼骨結構」部分，中華顧問工
      程司列甲級中鋼公司報價九億九千萬元，中華工程司用乙級下包報價五億八千
      萬元，價差四億元（轉包廠商因不堪虧損而倒閉）。(4)「模板」部分，中華顧
      問工程公司普通模板每平方公尺五百五十五元、清水模板每平方公尺六百十元
      ，與中華工程公司所列普通模板及清水模板均每平方公尺二百五十元，價差二
      億一千萬元。(5)「物價指數調整」，中華顧問工程司提列一億五千萬元，中華
      工程公司並未提列等情，有上開說明剪報及本件預算與得標廠商主要價差項目
      說明表可佐（見八十四年度他字第二四０號卷一第二一０頁以下及本院八十六
      年度上訴字第六００二號卷一第二０三頁）。
    (二)證人楊仲生於本院前開案件調查時亦證稱：承包商「為了競標有將價錢拉的比
      較低」，且認為中華工程公司投標價「二十七億很低」、一般投標價與市場價
      格「約有六、七折差距」等語（見同上卷第二五八頁反面）。
    (三)證人即得標廠商中華工程股份有限公司之估價小組人員陳富誠於偵查中亦坦承
      ：「（問：本件工程中華工程有無虧損？）有的，虧損超過七億」，「（問：
      為何前董事長陳朝威在法院證稱沒有虧損？）他來作證時，還沒有完工，無法
      核算」，「（問：據你所知造成虧損之原因？）估算人員誤判工程的複雜性及
      困難度。另外工期緊迫，額外投入的人力、機具、設備」等語（見偵查卷第三
      四三頁反面、第三四四頁）；於本院另案調查時亦證稱：「現結算是虧損超過
      七億」，「（問：為何會定虧損之價？）因價格定的太低，工錢等無法支應」
      ，「（問：工程管理費定百分之二夠不夠用？）不夠用，現在估算應為百分之
      八才夠用」，「我們編的比較低，而且當初完全以外勞來估算，投標與實際工
      程會有差額」等語，並認中華顧問工程司所編列之預算合理等語（見本院八十
      六年度上訴字第六００二號卷一第二五九頁反面、第二六０頁）。
    (四)另得標廠商中華工程公司，於本院上開案件調查程序中，亦就法院訊問有無低
      價競標一節，函覆坦承因「投標前誤判工程之複雜性及困難度，致許多項目估
      價偏低」之事實（詳見中華工程公司八十七年四月二十九日中工北字第０００
      七二一─八三號函，附於同上卷二第三十頁）；中華工程有限公司現任董事長
      姚浙生，亦公開承認該公司：「當年低價搶標種下的禍根，如今賠錢彌補都不
      容易挽回。」等語（詳見八十五年二月十五日聯合報第十九版，同上卷二第三
      十七頁）。
    (五)六年國建緊縮後，承包商為求週轉，搶標工程之事屢見不鮮（詳八十五年六月
      二十二日自由時報，見偵查卷第八十六頁），台灣區營造公會理事長亦曾公開
      表示：「業者以低價搶標等於『以債養債』，導致工程落後，甚至承包商倒閉
      之事，搶標乃國內現階段大環境使然的結果，國家應從經濟基本面去了解、解
      決此問題，設計者的預算估價與承包商的標價差異大是此現象的表徵，值得探
      討去謀對策，並非司法問題。」等語（詳八十五年十月五日聯合報，同上卷第
      八十七頁）。
　　(六)綜上所述，足證本工程之承包商係以低價搶標，並未反應合理之價格，致與被
      告等人編列之預算有相當差距，是公訴人僅遽陳朝威一人證詞即認被告等人所
      編預算逾合理價，顯有誤會。
（五）公訴人另以被告證人乙○○於調查局中所稱：「編定較高之工程預算，自然決
      標價亦會提高，相對設計監造費亦隨之增高」等語，資為被告等人有意圖為中
      華顧問工程司謀不法利益之論據。惟查：
    (一)按中華顧問工程司編列之工程預算書提送民航局，經由被告等人審查、核定後
      ，尚需報請交通部及審計部查核，並由民航局、交通部及審計部會同核定本工
      程之發包底價（詳民航局工程發包底價訂定及開標流程圖，同上第六００二號
      卷一第四二三頁）。被告等人審核工程預算書、預估工程底價後，對於最後底
      價如何決定，被告等人既無權利亦無職責參與，另參以交通部、審計部實際上
      係參考陽明七堵辦公大樓、交通部運輸研究大樓新建合約中，有關水泥、鋼筋
      、鋼材之價格，直接增減工程預算以訂立底價等情，足證被告等人所編列之預
      算，對本件工程底價之訂定並無拘束力。
    (二)至承包商之投標價，則係以最低價格及同業競爭等商業利益為主要考量因素，
      與發包底價間，除其後決定是否超過底價，應否廢標外，於底價未洩漏或預算
      未洩漏之情形下，二者間並無必然之關聯。況中華顧問工程司係於八十三年五
      月十九日，提送工程預算書等發包文件予民航局交由被告等人審查，有如前述
      ，其公告招標日為八十三年六月十八日至八十三年七月二十五日，而審計部訂
      立底價之日期，則為八十三年八月三日；顯見審計部訂立本工程底價（即八十
      三年八月三日）之前，承包商至遲已於八十三年七月二十五日前將載有投標價
      之標單投入民航局，不可能再因審計部底價之訂定而更動其標單金額，則審計
      部訂立之底價或高或低，均不會影響承包商之投標價。
　　(三)衡以證人楊仲生及陳富誠於本院另案調查時被訊及：投標價格是否會受中華顧
      問工程司，編列預算高低之影響時，其等均證述「不會！」，「不知他們（按
      即中華顧問工程司）之價位」等語（見同上卷一第二五八頁反面、二六０頁）
      。益證前揭所述，中華顧問工程司或被告等人編列之預算無法決定發包底價之
      訂定，而發包底價之多寡，與投標價額之高低無關等情。是公訴人援用乙○○
      於調查中之上開證詞，認定「編定較高之工程預算，自然決標價亦會提高」云
      云，並非可採。
　　(四)觀以本件工程之決標底價經審計部核定為三十億四千九百八十二萬，並未因中
      華顧問工程司估算為四十七億五千萬元或被告等人編定之四十九億六千三百十
      四萬二千六百六十七元之預算而受影響；核以民航局與中華顧問工程司之「委
      託設計監造服務契約書」第五條明文約定，本件工程之服務費，係依行政院頒
      布之「公有建築物設計監造酬金標準表」第五類之規定，以「工程實際結算金
      額」之百分之五．七九計算（見臺灣桃園地方法院檢察署八十四年度他字第二
      四０號卷第八十九頁），中華顧問工程司之服務費，亦未因原預算編列為四十
      七億五千萬元或被告等人編定之四十九億六千三百十四萬二千六百六十七元而
      有增加之情事，足證公訴人認定被告有浮編高預算以圖高額服務費，有損害民
      航局或國庫之利益等情，尚有違誤。
（六）另受民航局委託負責編列本件工程預算之中華顧問工程司之承辦人員王菊楚、
      許平平涉嫌浮編預算一案，亦經本院另案以八十八年度再字第二號案件判處其
      等無罪確定，業據本院調閱前開卷宗核閱屬實。
五、按貪污治罪條例第四條第一項第三款公務員經辦公用工程浮報價額、數量罪之所
    謂「浮報價額、數量」，係指就原價格故為提高，以少報多；或數量以少報多，
    從中圖利而言（最高法院八十六年度臺上字第二五三六號判決亦同此意旨）。綜
    觀本件卷證資料，並無任何證據證明被告等人經辦本件工程有圖利自己之犯意及
    犯行，且被告等人編定前開預算，中華顧問工程司其設計監造費亦未相對提高，
    又被告等人編定之預算，並非最後核定之底價，其亦無法決定最後由何人得標，
    是亦無圖利他人之可能。再被告等人編定之僅為預估價格，與貪污治罪條例第四
    條第一項第三款所謂浮報「價額」，應指最後決定之交易價格或預算底價，亦有
    不符。是殊難認定被告等人有浮報價額及圖利自己或他人之行為，公訴人認被告
    等犯修正前貪污治罪條例第四條第一項第三款之罪，其證據委有未足。此外，復
    查無其他積極之證據，足以證明被告等人涉犯修正前貪污治罪條例第四條第一項
    第三款罪名，揆諸前揭說明，既不能證明被告等人犯罪，自應為無罪之諭知。
六、原審以被告等人犯罪不能證明，而諭知被告等人無罪之判決，其認事用法，核無
    違誤，檢察官上訴意旨仍執前詞指摘原判決不當，為無理由，應駁回之。
據上論斷，應依刑事訴訟法第三百六十八條，判決如主文。
本案經檢察官林炳雄到庭執行職務。
中　　　華　　　民　　　國　　九十三　　年　　　三　　　月　　三十一　　日
                              臺灣高等法院刑事第十二庭
                                  審判長法  官  劉　景　星
                                        法  官  陳　博　志
                                        法  官  謝　靜　恒
右正本證明與原本無異。
檢察官如不服本判決，應於收受送達後十日內向本院提出上訴書狀，其未敘述上訴之
理由者並得於提起上訴後十日內向本院補提理由書（均須按他造當事人之人數附繕本
）。
                                        書記官  魏　淑　娟
中　　　華　　　民　　　國　　九十三　　年　　　三　　　月　　三十一　　日
